臺灣士林地方法院刑事判決
公　訴　人　臺灣士林地方法院檢察署檢察官
被　　　告　甲○○
被　　　告　丙○○
共　　　同
選任辯護人　楊仲傑律師
上列被告因偽證等案件，經檢察官提起公訴（94年度偵字第2923
號），本院判決如下：
    主  文
甲○○意圖使犯人隱避而頂替，處有期徒刑陸月，如易科罰金以
佰元折算壹日。
丙○○證人於檢察官偵查時，於案情有重大關係之事項，供前具
結，而為虛偽陳述，處有期徒刑捌月。
    事  實
一、丙○○曾於民國92年2 月16日因違規駕駛，經台北市交通事
    件裁決所自同年6 月27日起吊扣駕駛執照3 個月，竟於同年
    7 月26日16時許，無照駕駛所有7E-6589 號自用小客車搭載
    甲○○及2 位不詳姓名年籍女子，行經台北縣淡水鎮○○路
    與中正路口時，與乙○○騎乘之BFN-920 號重型機車發生擦
    撞，造成乙○○左踝、左肘受傷。（丙○○被訴過失傷害罪
    嫌部分經檢察官以罪嫌不足為不起訴處分）。詎丙○○恐因
    無照駕駛肇事遭受處罰，乃商得甲○○同意，於警局調查及
    檢察官偵查中，由甲○○基於使犯人丙○○隱避之意圖，偽
    稱其為駕駛人。（甲○○被訴過失傷害罪嫌部分，經檢察官
    以已逾告訴期間為不起訴處分）。又丙○○於93年7 月14日
    、94年2 月2 日本件過失傷害案件偵查中，經檢察官告知依
    刑事訴訟法第181 條規定有拒絕證言之權利，丙○○仍表示
    願意作證，並就案發時究係何人駕駛之於案情有重要關係之
    事項，供前具結，而為甲○○係駕駛人之虛偽陳述。
二、案經臺灣士林地方法院檢察署檢察官自動檢舉偵查起訴。
    理  由
一、訊據被告甲○○、丙○○坦承於上開時地發生丙○○所有之
    7E-6589 號自用小客車與乙○○所騎之BFN-920 號重型機車
    擦撞並造成乙○○受傷不諱，惟分別否認有頂替或偽證犯行
    。甲○○辯稱：肇事車輛確係伊所駕駛，車禍發生而下車處
    理現場，因停車緊鄰左側車道，若由左側下車恐生危險，乃
    自駕駛座跨越車內排檔桿、右前座椅，由右前門下車云云。
    丙○○則辯稱：伊在駕照吊扣期間，故車由甲○○駕駛，因
    甲○○肇事後下車時，囑伊至駕駛座操控車輛，伊才由右後
    座直接跨越至駕駛座，致被乙○○誤認為駕駛人云云。
二、經查：
  (一)被告丙○○所有7E-6589 號自用小客車與乙○○騎乘之BFN-
    920 號重型機車於上開時地發生擦撞致乙○○受傷及肇事時
    間仍在丙○○違規駕駛駕照被吊扣期間等情，有警局所製交
    通事故調查報告表、台北市交通事件裁決所北市裁三字第
    22-2G0000000號違反道路交通管理事件裁決書、診斷證明書
    、現場照片附卷可稽。
  (二)證人乙○○於審理中證稱本件肇事駕駛人係丙○○，而非甲○○，伊於警局調查時發現頂替情事，即向警員指證明確等
    語，核與證人即到場處理之警員丁○○在審理中所證：乙○○到場有說，我們覺得怎有駕駛和乘客互換之情形，我就告
    知另一位同事，請他製作筆錄時瞭解一下等語相符。
  (三)核警員處理車向現場所攝照片（犯案照片編號1），7E-6589
    號自用小客車肇事後停置淡水鎮○○路三線車道之中間車道
    ，左側為左轉車專用道，右側尚有一直行車道，以肇事當時
    為下午4 時許，駕駛人由左、右車門下車同須注意同向後方
    來車之情形下，苟甲○○確係駕駛人竟捨較易注意後方來車
    ，且下車行動便捷之駕駛座車門下車，而選擇須跨越排檔桿
    、右前座椅始得下車之右前門，實有違常情。況本院勘驗肇
    事之7E-6589 號車輛時，甲○○模擬停車後自駕駛座跨越排
    檔桿、右前座椅，開啟右前車門下車之動作，費時5.6 秒，
    有勘驗筆錄可按，顯與證人乙○○所述甲○○係停車後1、2
    秒即行下車之指證不符。查證人乙○○雖於上開時地被7E-6
    589 號自用小客車擦撞受傷，但人車並未倒地，為被告甲○○、丙○○所不否認，衡情一位車禍被撞受傷者在可得注意
    之情形下，必全神貫注肇事人車之後續動態以謀對應，乙○○被撞而左踝、左肘受傷，但人車未倒地，自屬在可注意肇
    事7E-6589 號自用小客車之後續動態，則其見甲○○係於車
    停候1 、2 秒間自右後車門下車，自屬可信，參之前述甲○○下車動作不合常情，難認被告甲○○為駕駛人之辯解可信
    。
  (四)被告丙○○不否認其係由肇事7E-6589 號車之駕駛座車門下
    車，並經證人乙○○證述屬實。惟經本院勘驗被告丙○○模
    擬自述之下車動作，其由汽車後座右側跨越至駕駛座，身體
    顯會碰觸後座中央乘客右肩，且須後座中間乘客抬高右腳側
    身始能越過，費時4.6 秒，有勘驗筆錄可稽，被告丙○○自
    承車禍發生時尚在其駕照吊扣期間，其竟甘冒易啟人疑竇無
    照駕駛之危險而自右後座移位駕駛座再行下車，有違常情。
    且車禍發生後，甲○○已先行下車處理現場，乙○○又已在
    甲○○之要求下將機車移至肇事車輛後方，現場顯已無急迫
    狀況須由被告丙○○操控車輛以資應變之必要，所辯其非駕
    駛人因受甲○○之囑而移位駕駛座云云，應係與甲○○勾串
    之詞，尚難確信。
  (五)證人乙○○於偵查中曾由律師代理具狀對被告甲○○提出過
    失傷害罪嫌之告訴固屬實情，惟經核警局移送書及警詢筆錄
    均將甲○○列為過失傷害案件之被告，而甲○○亦自承肇事
    駕駛人，是乙○○於本案審理中指其因不懂法律，警員製作
    筆錄時甲○○一直說他是開車的，警方要我告甲○○才提出
    告訴等語，即非無據，又查本院勘驗車輛時，因宥於陽光照
    射變化影響車前擋風玻璃之反光程度不一，致未能由證人乙○○所述位置而確認出坐於駕駛座之駕駛人臉龐等情，固有
    勘驗筆錄可憑，惟尚難執以為被告等有利之認定。
三、按刑法上之偽證罪，不以結果之發生為要件，一有偽證行為
    ，無論當事人是否因而受有利或不利之判決，均不影響其犯
    罪之成立。最高法院71年台上字第8127號著有判例。本件被
    告丙○○於檢察官偵辦其與甲○○被訴過失傷害案件時，受
    檢察官告知依刑事訴訟法第181 條規定得拒絕證言，仍表示
    欲以證人身分作證，並在具結後為甲○○為駕駛人之虛偽陳
    述，足以陷偵查於錯誤之危險，有93年7 月14日、94年2 月
    2 日偵訊筆錄可稽，雖被告甲○○被訴過失傷害案件經檢察
    官為不起訴處分，揆之上開說明，仍無妨礙被告丙○○偽證
    犯行之成立。又被告甲○○明知丙○○係車禍肇事駕駛人，
    其意圖掩飾丙○○無照駕車肇事犯行，偽稱其係駕駛頂替丙○○傷害犯行甚明。是被告等分別違犯為證或頂替罪犯行均
    堪認定。
四、核被告甲○○所為係犯刑法第 164 條第 2 項之頂替罪，被
    告丙○○係犯同法第168 條之偽證罪。其等所為固有礙偵查
    機關發現真相，影響國家偵查權之行使，惟念其等均核無前
    科，被訴過失傷害罪嫌之丙○○又經檢察官以犯罪嫌疑不足
    為不起訴處分及其等犯罪動機犯後態度等情狀，爰予被告分
    別量處如主文所示之刑，並就被告甲○○部分諭知易刑之折
    算標準。
五、據上論斷，應依刑事訴訟法第299 條第1 項前段、刑法第
    164 條第2 項、第168 條、第41條第1 項前段、罰金罰鍰提
    高標準條例第1條前段、第2條判決如主文。
本案經檢察官陳銘鋒到庭執行職務
中　　華　　民　　國　　94　　年　　10　　月　　17　　日
                  刑事第一庭審判長法  官  林堭儀
                                  法  官  李育仁
                                  法  官  楊得君
以上正本證明與原本無異。
如不服本判決，應於判決送達後10日內，向本院提出上訴狀。
                                  書記官  何子傑
中　　華　　民　　國　　94　　年　　10　　月　　17　　日
所犯法條：
中華民國刑法第164條
 (藏匿人犯或使之隱避、頂替罪)
藏匿犯人或依法逮捕拘禁之脫逃人或使之隱避者，處2 年以下有
期徒刑、拘役或500元以下罰金。
意圖犯前項之罪而頂替者，亦同。
中華民國刑法第168條
 (偽證罪)
於執行審判職務之公署審判時或於檢查官偵查時，證人、鑑定人
、通譯於案情有重要關係之事項，供前或供後具結，而為虛偽陳
述者，處7年以下有期徒刑。
